臺灣高等法院刑事判決　　　　　　　　　　　　九十一年度上更(一)字第二七八號
　　上　訴　人
　　即　被　告　戊○○
　　選任辯護人　金志雄
右上訴人因違反毒品危害防制條例案件，不服臺灣板橋地方法院八十九年度訴字第一
四九０號，中華民國九十年四月二十三日第一審判決（起訴案號：臺灣板橋地方法院
檢察署八十八年度偵字第二六九二三號），提起上訴，判決後，經最高法院發回更審
，本院判決如左：
    主  文
原判決撤銷。
戊○○共同販賣第二級毒品，未遂，處有期徒刑參年捌月。
扣案之第二級毒品安非他命捌包(驗餘淨重肆點陸參公克)沒收銷毀之。
    事  實
一、戊○○及友人丁○○均曾施用安非他命，丁○○於民國八十八年十二月十五日為
    斷絕施用安非他命惡行，乃主動向警方表示願意配合查出安非他命藥頭，警方旋
    即授意丁○○以0000000000號行動電話與戊○○聯絡，惟因該行動電
    話語音留言，請來電者另行撥打0000000000號，丁○○乃再依指示撥
    打該電話而與戊○○聯絡，佯稱擬向之購買安非他命，並相約在臺北縣新莊市○○路旁交易。戊○○明知安非他命係毒品危害防制條例第二條第二項第二款所稱
    之毒品，竟意圖營利，基於販賣第二級毒品安非他命之故意，於電話中允諾丁○○要約，旋於次日 (即十六日) 凌晨零時三十分許，由戊○○駕駛小發財車，搭
    載與其有犯意聯絡，身上攜帶第二級毒品安非他命之乙○○ (乙○○所涉販賣第
    二級毒品部分，業據判處有期徒刑七年四月確定) ，共同前往約定地點，嗣抵達
    約定地點後，尚未將第二級毒品安非他命交付丁○○，在場埋伏守候之警員即上
    前圍捕，而使其等販賣行為未遂，並當場在乙○○身上扣得其等所有供共同販賣
    及施用之第二級毒品安非他命共八小包（驗餘淨重四．六三公克）。
二、案經臺北縣警察局新莊分局報請臺灣板橋地方法院檢察署檢察官偵查起訴。
    理  由
一、訊據上訴人即被告戊○○矢口否認有何販賣第二級毒品安非他命犯行，並辯稱：
    其並未販賣第二級毒品安非他命予丁○○，查獲當天其與乙○○原係相約打電動
    玩具，深夜自台北縣五股新台五路欲返回泰山住處，途中因肚子痛，乃停車在現
    場尋找廁所而為警查獲，其並不認識丁○○云云。
二、經查：
  (一)右揭事實，業據證人丁○○於警訊時證稱：我帶同警方由我打電話給他 (即戊○○)( 0000000000)，後來手機語音叫我再打0000000000號
    ，並約在新莊市○○路路旁等他，警方向前盤查時由乙○○主動取出安非他命予
    警方。」等語 (見偵查卷第十一頁反面、第十二頁) 。再佐以警方因證人丁○○
    之配合，確於右揭時、地，當場扣得白色結晶體八小包，經送鑑定結果，確為第
    二級毒品安非他命，驗餘淨重四．六三公克，有法務部調查局（八九）陸（一）
    字第八九０六八三八五號檢驗通知書乙紙附卷為證，堪認證人丁○○之證詞確屬
    信而有徵。雖證人丁○○嗣於原審審理中改稱：並不認識被告，其是告訴警察向
    「阿欽」（台語）購買的」云云 (見原審第六十六頁) ，而改口否認與被告相識
    ，嗣經原審提示其前次作證之訊問筆錄並告以要旨，則改稱：「是法官說戊○○
    的，我沒有說是戊○○，我以前沒有與他們一起開過庭」，再經原審訊以：是否
    告訴警員賣安的人叫『聰鑫』，開一部發財車？其答稱：「沒有，今天是我要配
    合警員抓我的上線，如果是當庭被告賣給我的，我怎麼會不指認他們，且我從未
    與他們對質過，是庭上說他叫戊○○，我才那麼回答，我從來沒有說過戊○○三
    個字，我根本不知道他們的真名」云云 (見原審第六十七頁、第七十三頁、第七
    十四頁) ，於本院調查時，亦一再陳稱不認識被告云云 (見本院九十一年五月十
    日訊問筆錄) 。惟原審訊之被告與丁○○相識多久？被告供稱：「與丁○○認識
    一、二年，他是泰山人」等語（見原審卷第三十五頁），而證人丁○○於原審亦
    證稱：「我認識戊○○，何時認識的不記得了，已認識二、三年左右，是朋友介
    紹認識的，是以前同事介紹認識的，有一起在我住處吸過安非他命。」等語（見
    原審卷第五十四頁），顯見被告與證人丁○○二人確係舊識無誤，證人丁○○嗣
    改稱不認識被告云云，純係事後迴護被告之詞，不足採取。而證人丁○○所供承
    轉接之0000000000號行動電話，確係被告所有，此有遠傳電信股份有
    限公司風險管制中心八十九年十二月十二日函所附之行動電話基本資料附卷可稽
    （見原審卷第八十七頁），益見被告與證人丁○○確係熟識。若證人丁○○果真
    不知被告真實姓名，則其於撥打出賣毒品之人電話時，何以如此湊巧會撥接至被
    告所持有之手機？依此益證證人丁○○警訊時之供述為真，其後所陳之證言，或
    因與被告當庭對質，礙於情面，而為迴護之詞，該等有利於被告之證言，尚不足
    採為有利於被告之認定。
  (二)本件查獲經過，係證人丁○○經警方授後，為配合警方查緝第二級毒品安非他命
    ，乃與被告約定時間、地點交易，並於前開時地當場逮捕被告二人等情，業據證
    人即台北縣警察局新莊分局刑事組警員丙○○於原審及本院調查中分別到庭證述
    ：「當時丁○○說有在吸，且說是向『聰鑫』買的，為了配合伊等，他就打電話
    與他連絡，說要買安，叫他過來約定地點，就在我們抓到被告處，但是數量及金
    額是否有說，伊不記得了，伊等在附近繞，因為丁○○說『聰鑫』會開一部發財
    車來，但是伊等繞了幾圈都沒有看到他的車，於是又電話聯絡，『聰鑫』說他們
    到了，伊等過去就看到一台發財車，車上有一個人，我們就攔車，看到乙○○坐
    在駕駛座旁位置，戊○○是在廢棄工廠圍牆內，不知道在做什麼，他們看到伊，
    伊先問他是否為『聰鑫』，再問『藥』放在哪邊，他說他沒有東西，後來有搜他
    身，身上並沒有東西，是在乙○○身上查到東西的」、「他說『聰鑫』，丁○○
    當我們的面前，打電話約他出來，後來我們就分二車出去巡察，丁○○說藥頭是
    開發財車，原來是約在文程路的台電的營業所附近，我們在附近繞都沒有發現，
    丁○○再打電話說人還沒有到，叫我們等一下，後來連絡到他們在全興路。」、
    「因丁○○說藥頭開發財車，且查獲地點偏僻，連會車都很困難，之前又說人已
    經到了全興路，丁○○說發財車是藍色，沒有供車號，因為那一條路不可能有另
    外一部發財車在那裡。」等語綦詳 (見原審卷第六十八頁及本院卷第六十八頁）
    。證人即警員甲○○亦於原審及本院調查時分別證稱：「因為丁○○說他不要吸
    食了，要配合警方找到上手，是他打電話給戊○○的，先打000000000
    0號找不到人，語音提示要再打0000000000號，有人接電話，丁○○
    叫電話中人『聰鑫』，．．，（問：當時電話中是否說好數量及金額？）沒有，
    只有約定地點，但是因為找不到地方，所以地點一再改變」、「（問：到現場時
    ，附近有幾部發財車？）只有那一台發財車，該處是很少人煙的地方，且道路很
    窄，二車交會時還必須一輛車停下來讓另一輛，才能通行。」、「是他 (即丁○○) 在我們面前用電話連結，先打了壹個行動電話，說如果要找電話所有人的話
    ，請再打另外壹支電話，在查證的過程裡，因為找不到人，所以還用電話再聯絡
    過幾次。」等語（見原審卷第六九頁、七十頁，本院卷第六十六頁）。證人丙○○及甲○○所證述之查獲情節一致，復與證人丁○○於警訊中所供相符，而查獲
    現場確屬偏僻，有台北縣政府警察局新莊分局九十一年五月二十一日新警刑字第
    九一００一四五五九號函及所附之現場圖及現場照片可資為憑，衡情茍被告非販
    賣第二級毒品安非他命之人，豈有如此巧合，於證人丁○○深夜帶同警員前往該
    偏僻之現場查緝時，被告亦駕車前往查獲地點之理。是被告確曾於電話中與證人
    丁○○相約於前揭時、地交貨，被告與證人丁○○電話聯絡後應允之，並攜毒品
    前往交易，而為警查獲，堪認被告係基於販賣第二級毒品安非他命之故意而前去
    台北縣新莊市○○路附近與證人丁○○交易，僅因為警逮捕而未能遂行犯行。
  (三)查安非他命係第二級毒品為違禁物，不得持有、販賣，因此買賣雙方交易取貨時
    ，為避免遭人贓俱獲，賣主多有將第二級毒品安非他命移置他處之行為，證人丁○○雖與賣主即被告戊○○聯繫購買第二級毒品安非他命事宜，然被告為警查獲
    時，未於其身上搜得第二級毒品安非他命，卻於深夜同行之乙○○身上扣得欲行
    販售之第二級毒品安非他命，則足認其等有販賣之共同犯意聯絡至明。
  (四)第二級毒品安非他命對人體健康戕害極大，又極易成癮，故近年來我國政府將之
    列為查緝要項，設有重典以為處刑，各級檢警機關亦多方取締不遺餘力。本案被
    告苟非意在營利，並確實有利可圖，當無干冒重刑，與證人丁○○約定交付第二
    級毒品安非他命之理，被告有營利之意圖而欲出售安非他命，亦可認定。
  (五)被告雖以前詞置辯，於原審調查一度供稱：警員可能捉錯人了，他們要抓的可能
    是『中興』（諧音）等語，再經原審質以其『中興』之真實姓名？被告答稱：是
    一個四十歲人，本名為何伊不知道，是否吸安亦不知道等語，亦與證人丁○○所
    述：係向綽號「阿欽」（台語）購買等語不符，顯見其等所言均係臨訟虛構之詞
    ，無法採信。再被告向原審表示其電話號碼係0000000000號、000
    0000000號 (見原審卷第六十六頁) ，刻意規避證人丁○○所供之000
    0000000號、0000000000號，然查被告所供其所使用之前開二
    個行動電話均非登記其所租用，有和信電訊股份有限公司八十九年十二月二十一
    日(八九)和信字第一六二九號函及用戶資料在卷可憑，亦查無該登記租用名義人
    與被告有何關係，是其所辯，意在卸責，不足採信。
  (六)綜上各情，被告販賣安非他命之犯行，事證明確，被告所辯係畏罪飾卸之詞，洵
    無可採，其犯行堪以認定。
三、按偵查犯罪之官員用以逮補犯罪人之手段，有先教唆其犯罪，俟其著手於實行即
    逕行加以逮捕之方法，此稱之為「Agent Provocateur 」即所謂陷害教唆，此乃
    偵查犯罪官員使人陷於犯罪之圈套，因而應否處罰該為陷害教唆之偵查官員以及
    受誘發而實行犯罪行為之人有無罪責即成為問題，依犯罪之性質，外國亦有認係
    合法之立法例 (例如日本麻藥取締法第五十八條等) ，一般而言，偵查官員之行
    為卑劣當另有非難之道，而經誘發而實行犯罪行為者，既已著手於犯罪之實行，
    因發生意外之障礙，而未能達成預期之犯罪結果，自應令其負未遂之責 (參見林
    錫湖氏著刑法總論第四百零九頁至第四百十一頁、最高法院八十七年度台上字第
    三二０六號判決、九十年度台上字第四０三八號判決、九十一年度台上字第一五
    七八號判決意旨及最高法院八十五年第四次刑事庭決議) 。本件被告與證人丁○○約定交易第二級毒品安非他命之時間、地點，並與吳懿華共同攜帶八小包第二
    級毒品安非他命（淨重四．六三公克）前往台北縣新莊市○○路附近，準備交付
    第二級毒品安非他命予證人丁○○，已著手實施販賣第二級毒品安非他命之犯行
    ，惟因該次犯行係因證人丁○○為配合警方人員查緝上手毒販藥頭，而假詞託言
    向被告佯稱欲購買第二級毒品安非他命施用，顯見該次之毒品交易，證人丁○○
    並無購買第二級毒品安非他命之真意，而難認證人丁○○與被告間之買賣意思表
    示已趨一致，加以被告該次販賣第二級毒品安非他命之犯行，係在警方人員嚴密
    監控下，毒品安非他命既無擴散之危險，亦尚未交付予證人丁○○，是被告縱業
    與證人丁○○約定完成交易第二級毒品安非他命之時間、地點，並與共犯吳懿華
    共同攜帶八小包第二級毒品安非他命前往台北縣新莊市○○路附近準備交付，亦
    難認該次犯行業已達既遂之階段，核被告所為係犯毒品危害防制條例第四條第五
    項、第二項之販賣第二級毒品未遂罪。被告與吳懿華間有犯意聯絡及行為分擔，
    應論以共同正犯。被告販賣前共同持有第二級毒品安非他命之低度行為，應為其
    販賣第二級毒品安非他命未遂之高度行為所吸收，不另論罪。又被告雖已著手實
    施販賣第二級毒品安非他命犯罪行為之犯行，因發生外界障礙，不能發生預期之
    犯罪結果，欠缺不法構成要件之實現而不遂，為未遂犯，爰依刑法第二十六條前
    段之規定，按既遂犯之刑度減輕其刑。
四、原審認被告罪證明確，據以論罪科刑，固非無見，然原判決認定被告於八十八年
    十月間，連續二、三次，在台北縣新莊市○○路三四七巷八弄七號四樓，以每包
    新台幣 (下同) 一千元之代價，販賣第二級毒品予丁○○一節，除證人丁○○片
    面之供述外，查無其他補強證據足資佐證，而證人丁○○就被告曾販賣第二級毒
    品安非他命之供詞，前後不一，原審未切實查明，認被告已販賣第二級毒品安非
    他命予丁○○二、三次，殊有違誤 (詳如後述)。被告上訴否認犯罪，雖無理由
    ，然原判決既有前開可議之處，自應由本院予以撤銷改判。爰審酌被告之生活狀
    況、智識程度、犯罪動機係在圖利、其販賣毒品行為造成毒品氾濫，影響國民健
    康，並造成社會治安之隱憂，其於犯罪後猶飾詞圖卸，並無悔意等一切情狀，量
    處如主文第二項所示之刑。扣案之第二級毒品安非他命八包 (驗餘淨重四點六三
    公克) ，為違禁物，依毒品危害防制條例第十八條第一項前段之規定，應宣告沒
    收並銷燬之。
五、檢察官公訴意旨另以：被告於八十八年十月間，意圖營利，基於概括犯意，連續
    二、三次，在台北縣新莊市○○路三四七巷八弄七號四樓，以每包一千元之代價
    ，販賣第二級毒品予丁○○，每次交易數量約為五千元或半兩，因認被告就此部
    分亦涉犯毒品危害防制條例第四條第二項之販賣第二級毒品既遂罪。經查：施用
    第二級毒品安非他命者所稱其向某人買受安非他命之指證，不得作為有罪判決之
    唯一證據，仍須調查其他必要之證據。況施用安非他命者，其供出安非他命來源
    因而破獲者，得減輕其刑，現行毒品危害防制條例第十七條定有明文。從而，施
    用第二級毒品安非他命者之指述，其真實性有待其他證據加以補強，必也其指述
    因補強證據之佐證已可確信其為真實而無合理之懷疑時，始得據為判斷之依據。
    本案證人丁○○於為警查獲時坦承其所施用第二級毒品安非他命係向被告買受，
    然證人丁○○就此部分之事實，於警訊中證稱：其自八十八年年初起，自八十八
    年十月間或下旬，在新莊明志路、工專路、中山路附近，向被告購買安非他命三
    十次左右，每次都是一包二千元。」 (見偵查卷第十三頁) ，嗣於原審改稱：自
    八十八年十月左右開始向他買安非他命，每次都買五千元或半兩左右，交貨地點
    在證人丁○○之住處 (新泰路)，其只向被告買二、三次 (見審卷五十五頁)，嗣
    則完全否認曾向被告購買第二級毒品安非他命。是證人丁○○就其是否向被告購
    買第二級毒品安非他命及購買毒品之時間、地點、次數，前後所供，均有不符，
    本院查無其他補強證據，得以補強其陳述之真實性，自不得以其單方指證，為被
    告販賣其第二級毒品安非他命之認定，是此部分之犯罪自屬無法證明，因檢察官
    認此部分，與前開有罪部分，有連續犯之裁判上一罪關係，就此部分不另為無罪
    之諭知。
據上論斷，應依刑事訴訟法第三百六十九條第一項前段、第三百六十四條、第二百九
十九條第一項前段、毒品危害防制條例第四條第二項、第五項、第十八條第一項前段
、刑法第十一條前段、第二十八條、第二十六條前段，判決如主文。
本案經檢察官謝英民到庭執行職務。
中      華      民      國      九十一      年    七    月    三十一    日
                              臺灣高等法院刑事第五庭
                                  審判長法  官  曾  德  水
     法  官  趙  功  恆
                                        法  官  蘇  素  娥
右正本證明與原本無異。
如不服本判決應於收受送達後十日內向本院提出上訴書狀，其未敘述上訴之理由者並
得於提起上訴後十日內向本院補提理由書（均須按他造當事人之人數附繕本）。
                                        書記官  葉  國  乾
中      華      民      國      九十一      年    七    月    三十一    日
附錄    本判決論罪科刑法條：
毒品危害防制條例第四條
製造、運輸、販賣第一級毒品者，處死刑或無期徒刑；處無期徒刑者，得併科新台幣
一千萬元以下罰金。
製造、運輸、販賣第二級毒品者，處無期徒刑或七年以上有期徒刑，得併科新台幣七
百萬元以下罰金。
製造、運輸、販賣第三級毒品者，處五年以上有期徒刑，得併科新台幣五百萬元以下
罰金。
製造、運輸、販賣專供製造或施用毒品之器具者，處一年以上七年以下有期徒刑，得
併科新台幣一百萬元以下罰金。
前四項之未遂犯罰之。
